臺灣高等法院刑事判決　　　　　　　　100年度上易字第516號
上　訴　人　臺灣臺北地方法院檢察署檢察官
被　　　告　詹天　46歲民.
上列上訴人因被告傷害案件，不服臺灣臺北地方法院99年度易字
第3715號，中華民國100年1月28日第一審判決（起訴案號：臺灣
臺北地方法院檢察署99年度偵字第24500號），提起上訴，本院
判決如下：
    主  文
原判決撤銷。
詹天傷害人之身體，處有期徒刑肆月，如易科罰金，以新臺幣
壹仟元折算壹日。
    事  實
一、詹天與薛天榮二人係鄰居關係，詹天與薛天榮之妻鄭林
    係大陸地區之同鄉友人，並為鄭林介紹工作，與鄭林又為同
    事關係，惟其後彼此間因故心生怨隙，於民國99年10月10日
    下午9時許，詹天在台北市○○區○○街160巷1號5樓之18
    鄰居家中與友人陳福山等人喝酒而提及此事，陳福山即出外
    邀約薛天榮至該處，欲加排解，惟薛天榮仍指責詹天欺負
    其妻鄭林，詹天一怒之下，竟基於傷害他人身體之犯意，
    持置於該處所桌上非詹天所有之陶製茶壺、瓷製茶杯擲向
    薛天榮，並徒手毆打薛天榮，致薛天榮受有頭部外傷併前額
    撕裂傷2.5公分及腦震盪、右手臂撕裂傷1公分、左前胸及下
    腹挫傷等傷害。
二、案經薛天榮訴由台北市政府警察局萬華分局報請台灣台北地
    方法院檢察署檢察官偵查起訴。
    理  由
一、訊據被告詹天固承稱有以茶壺丟擲告訴人薛天榮身體受有
    頭部外傷併前額撕裂傷及腦震盪、右手臂撕裂傷等傷害，及
    承認有茶杯丟擲告訴人薛天榮，惟否認有徒手毆打告訴人薛
    天榮，並辯稱：雖有向告訴人薛天榮丟擲茶杯，但只有碰到
    薛天榮的眼鏡，茶杯就飛出去破裂了，也沒有用手毆打薛天
    榮，就被現場的其他人制止了云云。經查：被告於上開時地
    有以向告訴人薛天榮丟擲茶壺、茶杯，及徒手毆打等方式攻
    擊告訴人，致告訴人之身體受有如事實欄所述之傷害，業據
    告訴人於本院審理時證述明確，告訴人薛天榮證稱：「我跟
    被告一桌之隔，她坐在椅子上，她以茶壺砸我的頭，後來又
    以瓷杯砸過來，瓷杯被眼鏡頂住，沒有打到我的身體，但是
    杯子掉在地上破掉。我手上的傷，是被告再拿碎掉杯子打我
    ，我手臂受傷，被告還以拳頭打我頭部及胸部，肚子也打一
    拳」等語；且告訴人於99年10月10日晚間即至聯合醫院和平
    院區急診就醫，亦有聯合醫院和平院區診斷證明書2紙附卷
    可稽（他字偵卷第18頁背面、第19頁），依卷附診斷書所載
    ，告訴人於急診就醫即向醫師自述係某女士以酒杯及雙手打
    傷等語（見他字偵卷第18頁背面診斷證明書），且告訴人之
    左前胸及下腹部受有挫傷，自該等傷勢以觀，顯係另遭被告
    徒手毆打而來，並有陶製茶壺、瓷製茶杯等之碎片扣案可為
    佐證，被告猶空言否認有以茶杯丟擲告訴人及有徒手毆打告
    訴人成傷云云，自非可採。至告訴人指稱其因被告傷害行為
    ，引起腦血管障礙、神經炎、右手麻痺，並出現長期精神及
    認知行為異常，且於99年11月29日、同年12月14日就醫，其
    所受係屬刑法第10條第4項第6款所定重大難治之傷害，被告
    應係犯同法第277條第2項後段之傷害致重傷罪乙節，固據其
    於提出記載病名為重鬱症之行政院國軍退除役官兵輔導委員
    會台北榮民總醫院99年12月11日診斷證明書為證，然此等傷
    害尚難認與被告之行為有直接關係，且告訴人上開所述至醫
    院就診時間分別為99年11月29日、同年12月11日、同年月14
    日，距本件事故發生之99年10月10日，已逾1月餘或2月以上
    ，期間並無任何就診紀錄，是告訴人所述腦血管障礙、神經
    炎、右手麻痺、長期精神及認知行為異常等與被告之傷害犯
    行，難認有相當因果關係，告訴人此部分主張即難採信，併
    此敘明。綜上，本件事證已臻明確，被告犯行堪以認定，應
    依法論科。
二、核被告所為，係犯刑法第277條第1項之傷害罪。原審以被告
    犯罪事證明確，據以論罪科刑，固非無見，惟查：被告與告
    訴人係鄰居關係，且與告訴人之妻為同鄉及同事關係，竟不
    知和睦相處，相互忍讓，僅因細故即動手傷人，至屬不該，
    且告訴人係31年4月間出生，於案發當時已68歲餘，被告不
    顧告訴人年事已高，忽以陶製茶壺、瓷製茶杯丟擲告訴人之
    頭部，並再徒手毆打告訴人身體，告訴人所受傷勢非輕，原
    審僅量處被告拘役50日之刑，不免過輕，檢察官以告訴人自
    述所受之血管障礙、神經炎、右手麻痺、長期精神及認知行
    為異常等與被告傷害犯行，應有因果關係而提起上訴，雖非
    有理，惟檢察官上訴意旨指摘原審量刑過輕，則有理由，原
    判決既有上開可議，自應由本院將原判決撤銷改判。爰審酌
    被告品行、僅因細故即動手傷人，告訴人所受傷勢非輕，併
    其犯案之動機、目的、手段、所生之危害及犯後未坦認全部
    犯行，亦未賠償告訴人，態度非佳等一切情狀，量處如主文
    第二項所示之刑，並諭知易科罰金之折算標準。扣案之茶壺
    、茶杯碎片非被告所有，已據被告陳明在卷，故不宣告沒收
    。
據上論斷，應依刑事訴訟法第369條第1項前段、第364條、第299
條第1項前段，刑法第277條第1項、第41條第1項前段，刑法施行
法第1條之1，判決如主文。
本案經檢察官陳昱旗到庭執行職務。
中    華    民    國   100    年    4     月    7     日
                  刑事第四庭審判長法  官  陳筱珮
                                  法  官  邱滋杉
                                  法  官  孫惠琳
以上正本證明與原本無異。
不得上訴。
                                  書記官  潘文賢
中    華    民    國   100    年    4     月    7     日
附錄本案論罪科刑法條：
中華民國刑法第277條（普通傷害罪）
傷害人之身體或健康者，處3年以下有期徒刑、拘役或1千元以下
罰金。
犯前項之罪因而致人於死者，處無期徒刑或7年以上有期徒刑；
致重傷者，處3年以上10年以下有期徒刑。